臺灣臺北地方法院民事判決
110年度訴字第7309號
原      告  楊舒雲




訴訟代理人  林育杉律師
            郭凱心律師
被      告  王克殷  
訴訟代理人  洪宇均律師
被      告  李柏璁  
訴訟代理人  莊惟堯律師
複代理人    胡賓豪律師
上列當事人間侵權行為損害賠償事件，原告提起刑事附帶民事訴
訟，經本院刑事庭以110年度附民字第287號裁定移送前來，本院
於民國111年6月24日言詞辯論終結，判決如下：
    主      文
被告應連帶給付原告新臺幣壹拾伍萬元，及自民國一百一十年五
月五日起至清償日止，按年息百分之五計算之利息。
原告其餘之訴駁回。
訴訟費用由被告連帶負擔百分之八，餘由原告負擔。
本判決第一項得假執行。但被告如以新臺幣壹拾伍萬元為原告預
供擔保，得免為假執行。
原告其餘假執行之聲請駁回。
    事實及理由
一、原告起訴主張略以：被告甲○○原是三立電視股份有限公司（
    下稱三立電視公司）之節目製作記者，被告乙○○則為被告甲
    ○○友人，被告甲○○疑受幕後指使，竟與被告乙○○共同基於恐
    嚇危害安全之犯意聯絡，由被告甲○○交付載有原告手機門號
    之紙條予被告乙○○，再由被告乙○○先後於民國108年5月2日2
    0時39分至44分（3通）、5月3日11時26分（2通）使用臺北
    市○○區○○路00巷0號人行道的公共電話，於同年5月3日20時2
    4分（1通）使用臺北市○○區○○路0段000號人行道的公共電話
    ，接續撥打無聲電話至原告手機門號，騷擾原告；被告乙○○
    又於如附表所示時間，在不詳處所以所示署名，接續發送附
    表所示內容之電子郵件至原告電子郵件信箱，以加害身體、
    自由、名譽之事，恐嚇原告，使原告飽受心理折磨，造成原
    告兩度搬家而須提前終止租約，且無法繼續在螢光幕前工作
    而須自108年5月起至同年11月止請假達六個月之久。為此，
    爰依民法第184條第1項、第185條、第195條第1項提起本件
    訴訟，請求被告連帶賠償提前終止租約之違約金各新臺幣（
    下同）50,000元、搬家費用16,800元、13,600元、薪資損失
    960,000元、慰撫金900,000元，共1,990,400元等語，並聲
    明：㈠被告應連帶給付原告1,990,400元，及自起訴狀繕本送
    達之翌日起至清償日止，按年息5%計算之利息。㈡願供擔保
    請准宣告假執行。
二、被告之抗辯：
  ㈠被告甲○○則以：被告甲○○否認有教唆被告乙○○在108年3月至
    同年10月間騷擾原告之情事，本院110年度易字第290號判決
    雖認被告犯行明確，但該案除被告乙○○於108年10月21日第
    一次警詢之陳述外，並無其他客觀事證證明被告有原告所指
    犯行，被告已提出上訴。縱認被告有侵害原告權利，然寄發
    附表所示之電子郵件與原告搬家，二者在時間上並無密切關
    聯，且原告係因個人學業考量，而暫停或減少事業工作，故
    原告請求提前終止租約之違約金、搬家費用、薪資損失，與
    電子郵件內容並無因果關係。又附表所示電子郵件之內容，
    充其量僅係讓人感到被變態或無聊人士騷擾，離自身安危受
    侵害之聯想或預見仍有相當大的差距，難認原告精神上受有
    相當程度之痛苦，原告請求慰撫金，並無理由等語，資為抗
    辯。
  ㈡被告乙○○則以：附表編號2至5所示電子郵件非被告乙○○所寄
    送，而被告乙○○雖寄發附表編號1所示電子郵件，及於108年
    5月2日下午8時39分撥打可能屬於原告使用之電話號碼，但
    係基於粉絲敬仰之情，提醒原告遠離口舌是非、給原告打氣
    ，電子郵件內容亦係常見勉勵之標語，且原告為知名主播，
    鄰近街坊、同大樓住戶等均不難知悉原告住家大樓樓下大門
    為何，郵件所附原告住家大樓樓下大門照片並非秘密事項；
    況該通電話並未接通，應無騷擾原告而造成恐懼之情形。又
    原告搬家原因百端，其離開工作崗位亦係因準備博士候選人
    資格考試，與被告乙○○寄發附表編號1所示電子郵件無關。
    縱認原告因被告乙○○寄發附表編號1所示電子郵件而感到害
    怕，但被告乙○○於刑事審理中一再表達歉意，且被告乙○○之
    經濟狀況不佳，亦須照顧雙親，懇請本院考量上述各情，減
    輕賠償數額等語，資為抗辯。
  ㈢均聲明：⒈原告之訴及假執行之聲請均駁回。⒉如受不利判決
    ，願供擔保請准宣告免為假執行。
三、得心證之理由：
  ㈠按因故意或過失，不法侵害他人之權利者，負損害賠償責任
    。故意以背於善良風俗之方法，加損害於他人者亦同。違反
    保護他人之法律，致生損害於他人者，負賠償責任。數人共
    同不法侵害他人之權利者，連帶負損害賠償責任。不法侵害
    他人之身體、健康、名譽、自由、信用、隱私、貞操，或不
    法侵害其他人格法益而情節重大者，被害人雖非財產上之損
    害，亦得請求賠償相當之金額，民法第184條、第185條第1
    項前段、第195條第1項前段分別定有明文。次按當事人主張
    有利於己之事實者，就其事實有舉證之責任，民事訴訟法第
    277條前段定有明文。復按依民法第一百八十四條第一項前
    段規定，侵權行為之成立，須行為人因故意過失不法侵害他
    人權利，亦即行為人須具備歸責性、違法性，並不法行為與
    損害間有因果關係，始能成立，且主張侵權行為損害賠償請
    求權之人，對於侵權行為之成立要件應負舉證責任。又損害
    賠償之債，以有損害之發生及有責任原因之事實，並二者之
    間有相當因果關係為其成立要件。故原告所主張損害賠償之
    債，如不合於此項成立要件者，即難謂有損害賠償請求權存
    在（最高法院100年度台上字第328號、109年度台上字第275
    號判決意旨參照）。　
  ㈡經查，被告甲○○因故對原告心生嫌隙，與被告乙○○共同基於
    恐嚇危害安全之犯意聯絡，由被告甲○○於108年3月22日前某
    時段，提供其自三立電視公司內部所取得原告所有手機門號
    0000000***號、電子郵件信箱yang********@gmail.com予被
    告乙○○，再由被告乙○○於如附表所示時間，在不詳處所以所
    示署名，接續發送附表所示內容之電子郵件至原告所有前述
    之電子郵件信箱，並先後於108年5月2日20時39分至44分（3
    通）、5月3日11時26分（2通）使用臺北市○○區○○路00巷0號
    人行道之公共電話，於同年5月3日20時24分（1通）使用臺
    北市○○區○○路0段000號人行道之公共電話，接續撥打無聲電
    話至原告所有前述門號等情，經臺灣臺北地方檢察署檢察官
    以109年度偵字第3488號提起公訴，經本院110年度易字第29
    0號刑事判決認定被告共同犯恐嚇危害安全罪，各處有期徒
    刑四月，如易科罰金，均以1,000元折算一日，此有上開刑
    事判決在卷可稽（見本院卷第13頁至第34頁），堪認被告甲
    ○○因為與原告有工作上的不愉快，遂提供原告之住家照片、
    手機門號與電子郵件信箱予被告乙○○，由被告乙○○依被告甲
    ○○指示，撥打6通電話及寄送如附表所示電子郵件予原告之
    事實明確，被告抗辯渠等並無指示或實行騷擾原告之行為云
    云，礙難憑採。  ㈡
  ㈢再按不法侵害他人之身體、健康、名譽、自由、信用、隱私
    、貞操，或不法侵害其他人格法益而情節重大者，被害人雖
    非財產上之損害，亦得請求賠償相當之金額。其名譽被侵害
    者，並得請求回復名譽之適當處分，民法第195條第1項定有
    明文。又所謂侵害他人之自由，並不以剝奪他人之行動或限
    制其行動自由為限，即以強暴、脅迫之方法，影響他人之意
    思決定，或對其身心加以威脅，使生危害，亦包括在內（最
    高法院81年度台上字第2462號判決意旨參照）。另所謂「恐
    嚇」，祇須行為人以足以使人心生畏怖之情事告知他人即為
    已足，其通知危害之方法並無限制，凡一切以直接之言語、
    舉動，或其他足使被害人理解其意義之方法或暗示其如不從
    將加危害，而使被害人心生畏怖者，均應包括在內。而該言
    語或舉動是否足以使他人生畏怖心，應依社會一般觀念衡量
    之，如行為人之言語、舉動，依社會一般觀念，均認係惡害
    之通知，而足以使人生畏怖心時，即可認屬恐嚇。查：
　⒈被告寄送如附表所示之電子郵件，並檢附原告住家樓梯、大
    門口與行動之照片、密集撥打6通無聲電話予原告，乃隱含
    示警原告其住所為人知悉，行蹤已遭人監控，要求注意原告
    自己言行，如不從將加以危害之意，一般理性正常之人聽聞
    後，均會心生畏懼，是被告所為當使原告恐懼其安全將生危
    害而心生畏怖，已屬不法侵害原告基於人性尊嚴應免於恐懼
    之自由等人格法益，原告依共同侵權行為法律關係，請求被
    告連帶負損害賠償責任，洵屬有據。
 ⒉茲就原告主張之損害項目及數額，分述如下：
  ⒈違約金及搬家費用：
    原告請求搬家費用30,400元部分，固據原告提出託運簽單二
    紙為證（見本院110年度附民字第287號卷第11頁），惟原告
    請求搬家費用、違約金是否有據，應以被告前開侵權行為與
    前開損害是否具有相當因果關係，亦即前開侵權行為是否通
    常發生各該損害，資為判斷。而被告雖對原告為上揭恐嚇行
    為，然原告得向警局報案，或提起刑事告訴，甚或要求大樓
    管理單位加強門禁管制及保全，在客觀上並非以搬家為唯一
    作法，且一般人基於經濟考量，縱令遭遇同一境況，亦未必
    會與原告作出搬家之相同選擇，此項支出充其量僅為原告個
    人主觀考量其居住安全，而自行所為之保護措施，則其因搬
    家而衍生之搬家費用及提前終止租約所生之違約金等，難認
    與被告上開恐嚇危害安全之行為具有相當因果關係。況原告
    主張其因提早搬離租賃房屋而違約損失100,000元，然原告
    就此並未提出租賃契約書或具體事證為佐，自無從認定屬實
    。原告此部分請求，核屬無據，不應准許。　
  ⒉工作損失部分：
    原告又主張其因遭被告恐嚇不應繼續主持工作，而不敢再出
    現於螢光幕前，長期請假達6個月，以每月薪資160,000元計
    算，合計受有工作損失960,000元云云。惟觀諸被告提出108
    年8月10日網路新聞報導內容記載（見本院卷第113頁至第11
    9頁），原告對於遭延攬擔任臺北市政府發言人一職回應表
    示，其為全力準備博士候選人資格考試，已於108年3月辦理
    留職停薪，主持工作亦改為兼職等語，且其所主持節目於10
    8年5月6日已由他人代班，則原告是否確因受被告恐嚇而無
    法工作，需長期向三立電視公司請假，要非無疑，原告復未
    舉證以實其說，縱原告確實於108年5月起至同年11月之期間
    向三立電視公司請假獲准，本院亦難據此或僅憑原告係於11
    0年6月間始取得博士學位乙節，遽認原告主張之事實為真，
    原告此部分請求，洵屬無據。
  ⒊慰撫金部分：
　　按慰藉金之賠償須以人格權遭遇侵害，使精神上受有痛苦為
    必要，其核給之標準固與財產上損害之計算不同，然非不可
    斟酌雙方身分資力與加害程度，及其他各種情形核定相當之
    數額（最高法院51年台上字第223號裁判意旨參照）。被告
    以前揭恫嚇行為，致原告心生畏懼，深恐生命、身體之安全
    遭受危害，其精神確受相當程度之痛苦，原告自得依前開規
    定請求被告賠償因恐嚇行為所生非財產上損害。本院斟酌上
    述被告不法侵害行為之情節及兩造之身分、地位、經濟狀況
    暨原告精神上所受痛苦之程度等一切情狀，認原告請求賠償
    非財產上損害150,000元為適當。　　
　㈣末按給付無確定期限者，債務人於債權人得請求給付時，經
    其催告而未為給付，自受催告時起，負遲延責任。其經債權
    人起訴而送達訴狀，或依督促程序送達支付命令，或為其他
    相類之行為者，與催告有同一之效力。遲延之債務，以支付
    金錢為標的者，債權人得請求依法定利率計算之遲延利息。
    但約定利率較高者，仍從其約定利率。應付利息之債務，其
    利率未經約定，亦無法律可據者，週年利率為百分之五。民
    法第229條第2項、第233條第1項、第203條分別有明文規定
    。本件原告對被告之損害賠償請求權，為未定給付期限之金
    錢債權，依前開規定，原告自得請求被告加付自刑事附帶民
    事訴訟起訴狀繕本送達被告之翌日即110年5月5日（見本院1
    10年度附民字第287號卷第17頁、第19頁）起至清償日止，
    按年息5%之法定遲延利息。　　
四、綜上所述，原告依民法第184條第1項前段、第185條、第195
    條第1項前段規定，請求被告連帶給付150,000元，及自110
    年5月5日起至清償日止，按年息5%之利息，為有理由，應予
    准許；逾此部分之請求，為無理由，應予駁回。又兩造陳明
    願供擔保，聲請宣告假執行或免為假執行，經核本件判決所
    命被告給付之金額未逾500,000元，本院就原告勝訴部分，
    應依民事訴訟法第389條第1項第5款之規定，依職權宣告假
    執行，此部分原告雖陳明願供擔保聲請宣告假執行，然其聲
    請僅係促使法院為職權之發動，爰不另為假執行准駁之諭知
    。又被告陳明願供擔保，聲請宣告免為假執行，經核就前開
    原告勝訴部分，合於法律規定，爰酌定相當之擔保金額宣告
    之。至原告敗訴部分，其假執行之聲請失其依據，應予駁回
    。
五、本件事實已臻明確，兩造其餘之攻擊或防禦方法，及所援用
    之證據，經本院斟酌後，認為與判決基礎之事實並無影響，
    均不足以影響本裁判之結果，自無庸一一詳予論駁之必要，
    併此敘明。
六、訴訟費用負擔之依據：民事訴訟法第79條、第85條第2項。
中　　華　　民　　國　　111 　年　　7 　　月　　22　　日
                  民事第八庭    法  官  宣玉華
以上正本係照原本作成。
如對本判決上訴，須於判決送達後20日內向本院提出上訴狀。如
委任律師提起上訴者，應一併繳納上訴審裁判費。
中　　華　　民　　國　　111 　年　　7 　　月　　22　　日
                                書記官  林怡秀
附表
編號 日期 電子信箱 郵件內容 備註 1  108年3月22日 14時53分  林彥 maxims000 0000mail.com 「證嚴法師靜思語，說人是非，傷人傷己，好話要多說，是否不要提；心若正，則行必端。『好話要多說，是非不要提』」 檢附原告住家樓梯、大門口照片2張（檔案名稱：Screenshot_0000-00-00-00-00-00-000_com .miui.gallery.png） 2 108年5月3日 11時37分 林曉曉 kobesi000 0000mail.com 「有看到嗎？態度好一點喔！可能還有喔！」 檢附原告行進中的照片 3 108年5月26日 11時3分 林曉彥 jokic000 0000mail.com 「之前你私下跟人家收東西的廠商跳出來說你開口要好處，騙人要做新聞跟業配卻沒做，準備了你吃飯收款的影像聲音證據，請問可以公開或給媒體報導嗎」  4 108年8月14日7時49分  吳小桃 ktcu000 0000mail.com  「一起開庭勘驗你的影片，跟上次的一起」  5 108年10月14日9時18分  陳曉欣 kuzm000 0000mail.com 「新家環境不錯！還要出來是不是？」 檢附原告因遭恐嚇而搬離至新住處的住家大門口照片